【裁判字號】    90,交聲,673
【裁判日期】    900829
【裁判案由】    交管條例聲異
【裁判全文】
臺灣板橋地方法院交通事件裁定                      九十年度交聲字第六七三號
    原處分機關  交通部公路局臺北區監理所
    異  議  人  甲○○
右列受處分人因違反道路交通管理處罰條例案件，對於原處分機關九十年五月十一日
北監五字第Ｃ00000000號處分，聲明異議，本院裁定如左：
    主      文
原處分撤銷。
甲○○汽車駕駛人停車時，有在顯有妨礙他車通行之處所停車之情形，處罰鍰新臺幣
陸佰元。
    理      由
一、按顯有妨害他車通行之處所，不得停車，汽車駕駛人停車時，有在顯有妨礙他車
    通行之處所停車之情形者，處新臺幣六百元以上一千二百元以下罰鍰，道路交通
    安全規則第一百十二條第九款、道路交通管理處罰條例第五十六條第一項第五款
    分別定有明文。
二、原處分機關略以：受處分人即異議人甲○○於民國九十年五月十一日十九時五十
    六分許，駕駛車牌號碼ＨＶ－七七○五號自用小客車沿臺北縣板橋市○○路行進
    ，途經實踐路鄰近館前東路交岔路口處，佔用實踐路右轉館前東路車道停車，應
    依道路交通管理處罰條例第五十六條第一項規定，裁處罰鍰新幣六百元；異議人
    則否認有何違規停車行為，辯稱：伊右揭時、地，將前開車輛沿實踐路右側靠邊
    停放，停車處離交岔路口逾十公尺，路邊又無禁止臨時停車或禁止停車標線，復
    未妨礙他車通行，應無何違失，詎遭舉發裁罰，殊難甘服云云。
三、第查：異議人即受處分人於右揭時間，在臺北縣板橋市○○路停車之處所，鄰近
    館前東路，其停車位置有礙右轉車通行之事實，已據證人即臺北縣警察局板橋分
    局警員鄭偉廷結證明確（見本院九十年八月二十三日訊問筆錄），又異議人前開
    停車處所，距實踐路與館前東路交岔路口達十八公尺，惟其停車之車道地面設有
    右轉指向線，且與同向其他車道間以雙白實線即禁止變換車道線劃分，行經該車
    道之車輛禁止變換車道，僅得循序前進，並於進入交岔路口後遵照所指右轉方向
    行駛（參道路交通標誌標線號誌設置規則第一百四十九條第一項第一款第七目及
    第一百八十八條），而該實踐路右轉車道寬度為三點八公尺等情，亦據本院到場
    履勘及實測，製有勘驗筆錄存卷及有舉發違規之現場相片與異議人提供之現場相
    片等附卷可稽，異議人將其前開自用小客車停放在上開車道，以其車寬約為一點
    七公尺，且觀卷內相片，其停車時並未緊捱路旁而毫無間隙，則其旁右轉車道剩
    餘寬度，必定少於二點一公尺無疑，然而一般自用小客車車寬多在一點七公尺至
    一點九公尺間（常見小客車、商務車車寬可參閱卷附車輛規格表），欲超越異議
    人前開自用小客車繼續行駛，依道路交通安全規則第一百零一條第五款規定，復
    必須與異議人前開自用小客車左側保持半公尺以上之間隔方得超過，則於異議人
    佔用上開右轉車道停車後，剩餘車道寬度，顯不能供其他車輛超越，行經上開右
    轉車道之其他車輛如仍欲超越異議人前開車輛繼續通行，即需以不遵守超車間隔
    ，或變換車道，抑或跨越車道等違規方式而為，果爾，又將妨礙直行車道車流之
    順暢及行車之安全，綜上俱徵異議人駕車行經上開右轉車道，本應注意遵守禁止
    變換車道線及右轉方向線之指示，不變換車道，循序前進，並於進入交岔路口後
    遵照所指方向行駛，依其智識程度及當時情形，亦非不能為此注意，其竟無視於
    此，圖一己之便利，恣意佔用上開右轉車道停車，嚴重影響其後行經上開車道之
    其他車輛之合法通行，連帶害及直行車道車流之順暢及行車之安全，其在顯有妨
    礙他車通行之處所停車之事實，應堪予認定。從而異議人否認違規，固無可採，
    但原處分機於原裁罰處分裁決書舉發違規事實欄內，僅載異議人違規事實為佔用
    右轉車道停車，舉發違反法條，又僅記載道路交通管理處罰條例五十六條第一項
    ，未具體指明係依同條項何款情形科罰，認事用法即非週備無誤，難以維持，爰
    撤銷原處分，依首開法條規定，並斟酌其違規情節，自為裁罰如主文所示，用期
    適法。
據上論結，應依道路交通案件處理辦法第二十條前段，裁定如主文。
中      華      民      國     九十     年      八      月    二十九    日
                                    臺灣板橋地方法院交通法庭
                                        法  官  蔡  新  毅
右正本證明與原本無異。
如不服本裁定應於送達後五日內向本院提出抗告狀。
                                        書記官  謝  麗  秋
中      華      民      國     九十     年      八      月    二十九    日


司法院資訊處製作；財團法人民間司法改革基金會備份。
